【裁判字號】    90,訴,1114
【裁判日期】    900615
【裁判案由】    違反著作權法
【裁判全文】
臺灣高雄地方法院刑事判決                          九十年度訴字第一一一四號
    公  訴  人  臺灣高雄地方法院檢察署檢察官
    被      告  乙○○
右列被告因違反著作權法案件，經檢察官提起公訴（九十年度偵字第六五四二號），
本院判決如左：
    主  文
乙○○以明知為侵害著作權之物，意圖營利而交付之方法侵害他人之著作權為常業，
處有期徒刑壹年，緩刑肆年。
扣案如附表所示之盜版音樂光碟參片及盜版音樂錄音帶陸捲，均沒收。
    事  實
一、乙○○明知向不詳姓名年籍之成年男子，以每片新台幣（下同）三十元價格，販
    入之音樂光碟及錄音帶，係未經如附表所示之錄音著作財產權人同意，擅自重製
    而侵害他人著作權之物，竟基於意圖營利之常業犯意，自民國九十年一月下旬某
    日起，在高雄縣鳳山市○○路四十四巷一號前之「鳳山天公廟」市場擺設攤位，
    以每片一百元之價格，販賣予不特定人而交付之，賴以維生，並以之為常業。嗣
    於同年二月十三日上午十一時許，為警在上址當場查獲，並扣得如附表所示之盜
    版音樂光碟三片及盜版音樂錄音帶六捲。
二、案經滾石國際音樂股份有限公司、上華國際企業股份有限公司、科藝百代股份有
    限公司、豐華唱片股份有限公司、新力哥倫比亞音樂股份有限公司、魔岩唱片股
    份有限公司訴由高雄縣警察局鳳山分局移送臺灣高雄地方法院檢察署檢察官偵查
    起訴。
    理  由
一、訊據被告乙○○固坦承有向不詳姓名年籍之成年男子販入盜版之音樂光碟及錄音
    帶，並於九十年二月十三日上午十一時許，在高雄縣鳳山市○○路四十四巷一號
    前之「鳳山天公廟」市場攤位上為警當場查獲，扣得如附表所示之盜版音樂光碟
    三片及盜版音樂錄音帶六捲之事實，惟矢口否認有何違反著作權法之犯行，辯稱
    ：伊都尚未賣出，只是買來讓客人做比較而已云云。然查：右揭事實，業據被告
    於警訊中坦承不諱，核與告訴代理人甲○○於警訊時指訴之情節相符，並經告訴
    人之代理人提出相關著作物公開發表時以通常方法表示著作人本名之重製封面多
    張附卷可稽，復有如附表所示之盜版音樂光碟三片及盜版音樂錄音帶六捲扣案可
    資佐證。再參以被告於警訊、偵查中及本院審理時均一致供稱：共向不詳姓名年
    籍之成年男子購入盜版之音樂光碟及錄音帶共計二十一片等語，而被告為警查獲
    時僅剩九片，且被告復無法交代其餘音樂光碟及錄音帶之去向，顯見被告確有將
    購入之盜版音樂光碟及錄音帶賣予不特定人並交付之無訛，是其前開翻異前詞所
    辯尚未賣出云云，要屬事後飾卸之詞，委不足採。又按刑法上所謂常業犯，係指
    反覆以同種類之行為目的之社會活動之職業性犯罪而言，亦即恃犯罪以維生，縱
    令同時兼操其他職業，仍無礙其為常業犯罪，非謂常業犯必須別無其他正當職業
    始克構成。（最高法院八十二年度臺上字第二０七一號判例參照），是故只需行
    為人主觀上有以之為業之意思即足，至於犯罪之所得、行為之次數，則均非所問
    。查本件被告係以擺設攤位販賣音樂光碟及錄音帶為業，並為警在其攤位上扣得
    上開光碟片及錄音帶，且參以被告於本院審理時供承：以前都是賣原版的，因景
    氣不好，才買入盜版之光碟片及錄音帶，如客人要買，會以一百元的價格賣出等
    語，自足認被告確係侍販賣上開盜版音樂光碟片維生無疑。本件事證明確，被告
    犯行洵堪認定。
二、核被告乙○○所為，係犯著作權法第九十四條之以犯同法第九十三條第三款之罪
    為常業，亦即係以同法第八十七條第二款之明知為侵害著作權之物，意圖營利而
    交付之方法侵害他人著作權為常業罪。其以一販賣並交付前揭盜版音樂光碟之行
    為，同時侵害前揭告訴人之不同錄音著作財產權，觸犯構成要件相同之罪名，為
    同種想像競合犯，應依刑法第五十五條規定，從一重處斷。爰審酌被告為一己私
    利，不知對他人之智慧財產權予以尊重，違反國際上普遍強調保護智慧財產權以
    期發揚人類精神創作之潮流，本應予重罰，惟念其尚無任何前科紀錄，有臺灣高
    雄地方法院檢察署刑案資料查註紀錄表及臺灣高等法院被告全國前案紀錄表各一
    份在卷可參，僅因一時貪念而罹刑章，素行尚非惡劣，且犯後坦承部分犯行，販
    賣時間非長，及對告訴人所造成之損害等一切情狀，量處如主文所示之刑，以資
    懲儆。又查被告前未曾受有期徒刑以上刑之宣告，已如前述，其因貪慾圖利，短
    於思慮，致觸犯刑罰規定，經此偵查、起訴、審判及論罪科刑程序，當知所警惕
    ，信無再犯之虞，本院認所宣告之刑以暫不執行為適當，併諭知緩刑四年，以啟
    自新。又扣案如附表所示之音樂光碟三片及盜版音樂錄音帶六捲，係供被告犯罪
    所用之物，且均為被告所有，業據被告供承在卷，應依刑法第三十八條第一項第
    二款規定，宣告沒收。
據上論斷，應依刑事訴訟法第二百九十九條第一項前段，著作權法第九十四條、第九
十三條第三款、第八十七條第二款，刑法第十一條前段、第五十五條、第七十四條第
一款、第三十八條第一項第二款，判決如主文。
中      華      民      國    九十      年      六      月     十五     日
                                      臺灣高雄地方法院刑事第一庭
                                          法  官    陳玉聰
右正本證明與原本無異。
如不服本判決，應於判決送達後十日內，向本院提出上訴狀。
                                          書記官    鄭淑臻
中      華      民      國       九十       年    六    月    十五    日
附表
┌──┬─────────┬───┬─────┬────────────┐
│編號│ 盜 版 音 樂 光 碟│片  數│被侵害歌曲│   著   作   權   人    │
├──┼─────────┼───┼─────┼────────────┤
│一  │張洪量青春夢      │一    │飄        │滾石國際音樂股份有限公司│
├──┼─────────┼───┼─────┼────────────┤
│二  │張學友友情歌      │一    │一路上    │上華國際企業股份有限公司│
├──┼─────────┼───┼─────┼────────────┤
│三  │黃金典藏          │一    │沒有你    │新力哥倫比亞音樂股份有限│
│    │                  │      │          │公司                    │
├──┼─────────┼───┼─────┼────────────┤
│編號│  盜版音樂錄音帶  │片  數│被侵害歌曲│   著   作   權   人    │
├──┼─────────┼───┼─────┼────────────┤
│一  │林憶蓮2001蓮      │一    │存在      │科藝百代股份有限公司    │
├──┼─────────┼───┼─────┼────────────┤
│二  │黃品源海浪        │一    │海浪      │滾石國際音樂股份有限公司│
├──┼─────────┼───┼─────┼────────────┤
│三  │伍佰順流逆流      │二    │衝衝衝    │魔岩唱片股份有限公司    │
├──┼─────────┼───┼─────┼────────────┤
│四  │費翔愛過你        │一  │愛過你    │豐華唱片股份有限公司    │
├──┼─────────┼───┼─────┼────────────┤
│五  │國語勁歌金曲12    │一    │深淵      │上華國際企業股份有限公司│
└──┴─────────┴───┴─────┴────────────┘
附錄本案論罪科刑法條全文：
著作權法第九十四條
以犯第九十一條、第九十二條或第九十三條之罪為常業者，處一年以上七年以下有期
徒刑，得併科新台幣四十五萬元以下罰金。
著作權法第九十三條第三款
有下列情形之一者，處二年以下有期徒刑，得併科新台幣十萬元以下罰金︰
三  以第八十七條各款方法之一侵害他人之著作權者。
著作權法第八十七條第二款
有下列情形之一者，除本法另有規定外，視為侵害著作權或製版權︰
二  明知為侵害著作權或製版權之物而散布或意圖散布而陳列或持有或意圖營利而交
    付者。


司法院資訊處製作；財團法人民間司法改革基金會備份。
